臺灣新竹地方法院刑事判決　　　　　　　 95年度訴字第338號
公　訴　人　臺灣新竹地方法院檢察署檢察官
被　　　告　甲○○
上列被告因搶奪等案件，經檢察官提起公訴（九十四年度偵字第
四三五八號），本院判決如下：
    主  文
甲○○無罪。
    理  由
一、公訴意旨略以：被告甲○○意圖為自己不法所有，於民國九
    十二年十一月二十七日下午四時許，騎乘車號不詳之機車，
    在新竹市○○路上，自後徒手搶奪被害人乙○○所有之皮包
    一只，內有現金新臺幣（下同）一千五百元、行動電話一支
    （含門號0000000000號）、國民身分證、駕駛執
    照、安泰商業銀行金融卡、國泰商業銀行信用卡、家樂福得
    益卡各一張、安泰商業銀行信用卡二張。被告復意圖為自己
    不法所有，於九十三年三月底某日，在新竹市○○街十七巷
    一號住處內，徒手竊取被害人丙○○所有之新竹三信金融卡
    一張、電腦、金戒子、玉戒子及歐元紀念幣等物。嗣於九十
    四年八月三日下午六時三十五分許，在新竹市北區舊港里水
    流宮旁產業道路上為警盤查，並於被告所騎乘之車號ＱＦＦ
    ─四三六號輕型機車置物箱內，起獲被害人乙○○所有之國
    民身分證、駕駛執照、安泰商業銀行提款卡、國泰商業銀行
    信用卡、家樂福得益卡各一張、安泰商業銀行信用卡二張及
    被害人丙○○所有之新竹三信金融卡一張而循線查獲上情，
    因認被告涉犯刑法第三百二十條第一項之竊盜及第三百二十
    五條第一項之搶奪等罪嫌。
二、按犯罪事實應依證據認定之，無證據不得認定犯罪事實；不
    能證明被告犯罪者，應諭知無罪之判決；刑事訴訟法第一百
    五十四條第二項、第三百零一條第一項分別定有明文。又認
    定不利於被告之事實，須依積極證據，苟積極證據不足為不
    利於被告事實之認定時，即應為有利於被告之認定，更不必
    有何不利之證據；認定犯罪事實所憑之證據，雖不以直接證
    據為限，間接證據亦包括在內，然而無論直接或間接證據，
    其為訴訟上之證明，須於通常一般之人均不致有所懷疑，而
    得確信其為真實之程度者，始得據為有罪之認定；如積極證
    據不足證明犯罪事實時，被告之抗辯或反證縱屬虛偽，仍不
    能以此遽為有罪之認定；最高法院三十年度上字第八一六號
    、七十六年度臺上字第四九八六號判例、八十八年度臺上字
    第四六九八號判決意旨可供參考。
三、公訴人認被告涉犯上開罪嫌，無非以下列事證為主要論據：
(一)被告於警詢及偵查中不利於己之供述。
(二)被害人乙○○、丙○○之指訴。
(三)搜索經過及結果陳報書、內政部警政署刑事警察局鑑定書各
    一份、贓物認領保管單二紙。
四、訊據被告固坦認於上開時地遇警盤查時，為警在其騎乘之車
    號ＱＦＦ─四三六號輕型機車置物箱內，查獲被害人乙○○
    所有之國民身分證、駕駛執照、安泰商業銀行提款卡、國泰
    商業銀行信用卡、家樂福得益卡各一張、安泰商業銀行信用
    卡二張及被害人丙○○所有之新竹三信金融卡一張之事實，
    惟堅決否認有何搶奪及竊盜之情事，辯稱：「警察查獲的東
    西，是我於九十二年十二月間某日，在新竹市○○路旁的墓
    園撿到的，我曾依證件上的地址找尋乙○○未果，想把撿到
    的東西交給警察，又因工作太忙忘記了，才會一直放在置物
    箱內，東西不是我搶或偷來的。」等語。
五、本院的判斷：
(一)被告於九十四年八月三日下午六時三十五分許，騎乘車號Ｑ
    ＦＦ─四三六號輕型機車行經新竹市舊港里水流宮旁產業道
    路時，因行跡可疑為警盤查，警方另徵得被告同意搜索其騎
    乘之上開機車時，在機車置物箱內查獲被害人乙○○所有之
    國民身分證、駕駛執照、安泰商業銀行提款卡、國泰商業銀
    行信用卡、家樂福得益卡各一張、安泰商業銀行信用卡二張
    及被害人丙○○所有之新竹三信金融卡一張等情，業經被告
    於警詢、偵查中及本院審理時供明在卷，並有搜索扣押筆錄
    一份、被害人乙○○與丙○○上開證件與卡片影本共五紙在
    卷可佐。而被害人乙○○所有之國民身分證、駕駛執照、安
    泰商業銀行提款卡、國泰商業銀行信用卡、家樂福得益卡各
    一張及安泰商業銀行信用卡二張，前於九十二年十一月二十
    七日下午四時許，在新竹市○○路段上遭人搶走；被害人丙○○所有之新竹三信金融卡一張，前於九十三年三月底某日
    ，遭人侵入新竹市○○街十七巷一號住處竊走等情，分別為
    被害人乙○○、丙○○於警詢時供述明確，並有被害人乙○○、丙○○出具之贓物認領保管單共二紙在卷可資佐證，堪
    認警方在被告騎乘之機車置物箱內查獲之物品，分別為被害
    人乙○○、丙○○遭搶奪及竊盜之物品無訛。
(二)被害人乙○○遭搶時，因歹徒頭戴安全帽而未看到歹徒的身
    體特徵，也不記得該人騎乘之機車顏色與車號；被害人丙○○發現住處財物遭竊後未報警處理等情，業經被害人乙○○
    、丙○○於警詢時供述明確，則被害人乙○○、丙○○於警
    詢中之指述，僅足證明被告持有被害人二人遭搶或遭竊之物
    品，無足逕為被告為搶奪或竊盜犯行之不利認定。
(三)按測謊鑑定，係依一般人若下意識刻意隱瞞事實真相時，會
    產生微妙之心理變化，例如：憂慮、緊張、恐懼、不安等現
    象，而因身體內部之心理變化，身體外部之生理狀況亦隨之
    變化，例如：呼吸急促、血液循環加速、心跳加快、聲音降
    低、大量流汗等異常現象，惟表現在外之生理變化，往往不
    易由肉眼觀察，乃由測謊員對受測者提問與待證事實相關之
    問題，藉由科學儀器（測謊機）紀錄受測者對各個質問所產
    生細微之生理變化，加以分析受測者是否下意識刻意隱瞞事
    實真相，並判定其供述是否真實；測謊機本身並不能直接對
    受測者之供述產生正確與否之訊號，而係測謊員依其專業之
    學識及經驗，就測謊紀錄予以客觀之分析解讀，惟受測者可
    能因人格特性或對於測謊質問之問題無法真正瞭解，致出現
    不應有之情緒波動反應，若過於相信測謊結果，反而有害於
    正當之事實認定。一般而言，受測者否認犯罪之供述呈現不
    實之情緒波動反應，不得採為有罪判決之唯一證據，若受測
    者否認犯罪之供述並無不實之情緒波動反應，又無其他積極
    證據其被訴之犯罪事實，自得採為有利於受測者之認定；又
    測謊鑑定，形式上須符合測謊基本要件，如：經受測人同意
    配合，並已告知得拒絕受測，以減輕受測者不必要之壓力、
    測謊員須經良好之專業訓練與相當之經驗、測謊儀器品質良
    好且運作正常、受測人身心及意識狀態正常、測謊環境良好
    ，無不當之外力干擾等，始能獲致正確之結論，苟缺其一，
    即足以動搖測謊整體結構，而影響測謊結果之實質；最高法
    院九十二年度臺上字第二二八二號、九十三年度臺上字第一
    九三八號判決可供參考。本件被告於九十五年二月二十日在
    內政部警政署刑事警察局接受測謊鑑定結果，固認被告所稱
    機車置物箱內遭警方查扣之證件，均為其拾獲，呈不實反應
    ，有該局九十五年三月二十三日刑鑑字第○九五○○四二二
    六三號鑑定書一份在卷可佐，而該測謊鑑定書雖已就鑑驗方
    法、測試地點、測試環境狀況、測試儀器廠牌型號、測謊儀
    器運作狀況、被告確事先同意測謊及當時身心與意識狀態等
    情記載明確，並附具測謊圖譜分析量化表及施測過程時被告
    反應之圖型紀錄各一份，然對於施測人相關之專業訓練資格
    與經驗，並未記載，難謂上開測謊鑑定已符合測謊之基本要
    件。況本件待證事實為被告有無搶奪被害人乙○○及竊盜被
    害人丙○○之財物，而上開測謊鑑定之發問問題為「這些證
    件你有沒有謊稱是你撿到的？」、「機車裡的證件你有沒有
    謊稱是你撿到的？」，顯見上開問題並未直接針對待證事實
    ，測謊鑑定結論如果可信，亦僅能證明被告聲稱證件是撿到
    的係說謊之事實，無足為被告搶奪或竊盜之證明，上開測謊
    結果，亦不能為被告搶奪及竊盜之不利認定。至被告辯稱於
    九十二年十二月間拾得被害人丙○○於九十三年三月間遭竊
    之新竹三信金融卡一節，顯為虛偽之抗辯，惟依首揭說明，
    別無積極證據證明，仍不得遽為被告有罪之認定。
(四)按刑事訴訟法第一百六十一條已於九十一年二月八日修正公
    布，修正後同條第一項規定：檢察官就被告犯罪事實，應負
    舉證責任，並指出證明之方法。因此，檢察官對於起訴之犯
    罪事實，應負提出證據及說服之實質舉證責任，倘其所提出
    之證據，不足為被告有罪之積極證明，或其闡明之證明方法
    ，無從說服法官以形成被告有罪之心證，基於無罪推定之原
    則，自應為被告無罪判決之諭知。本件檢察官提出之證據，
    經本院調查並全部審酌後，認公訴人所舉之證據，不足以證
    明被告有搶奪及竊盜之行為，復無其他積極證據足資認定被
    告有公訴人所指之上開犯行，即不能證明被告犯罪，依法應
    為無罪判決之諭知。
(五)被告固供稱上開物品均係其拾得，所為似涉有刑法侵占離本
    人所持有之物罪嫌，惟搶奪罪及竊盜罪與侵占罪之基本社會
    事實歧異，法律賦予之評價亦不相同，並非具有犯罪事實同
    一性之案件，自不得引用刑事訴訟法第三百條之規定，變更
    檢察官所引應適用之法條，被告是否有侵占之犯行，應由檢
    察官另行處理，附此敘明。
六、據上論斷，應依刑事訴訟法第三百零一條第一項，判決如主
    文。
本案經檢察官林佳穎到庭執行職務。
中　　華　　民　　國　九十六　年　八　　月　三十一 　日
                  刑事第六庭  審判長 法　官  遲中慧
                  　                 法  官  魏瑞紅
                                     法  官  林昌義
以上正本證明與原本無異。
如不服本判決應於收受本判決後十日內向本院提出上訴書狀，其
未敘述上訴理由者，並得於提起上訴後十日內向本院補提理由書
狀( 均須按他造當事人之人數附繕本 )「切勿逕送上級法院」。
中　　華　　民　　國　　96　　年　　8 　　月　　31　　日
                                     書記官  劉怡芳
